台灣彰化地方法院民事判決　九十三年度簡上字第二三號
　　上　訴　人　甲○○
　　訴訟代理人　乙○○
　　被上訴人　　丙○○
右當事人間請求給付票款事件，上訴人對於中華民國九十二年十月二十八日本院員林
簡易庭九十二年度員簡字第二三六號第一審判決提起上訴，本院於民國九十三年六月
八日言詞辯論終結，判決如左：
    主      文
上訴駁回。
第二審訴訟費用由上訴人負擔。
    事實及理由
一、被上訴人起訴主張其執有上訴人所簽發，付款人為台中商業銀行員林分行，發票
    日、金額、票號各如附表所示之支票二紙，詎經屆期於如附表所示之提示日提示
    均不獲兌現，屢經催討追索亦無效果，爰本於票據法律關係請求上訴人給付新台
    幣（下同）五十二萬六千元及自提示日起至清償日止按年息百分之六計算之利息
    。
    上訴人則以系爭如附表所示之支票二紙非上訴人所簽發，係上訴人之親戚即背書
    人張聰孺時任台中商業銀行員林分行襄理，辦理甲存發給支票業務，於民國（下
    同）九十一年四月間，趁上訴人因向該銀行請領之支票即將用完，為求簡便，將
    印鑑及支票領取證明等資料交付張聰孺代為領取支票，於未經上訴人同意下，擅
    自撕走其中若干張支票，並盜蓋上訴人所交付之印鑑，上訴人已對張聰孺夫婦提
    出刑事告訴而為檢察官偵查通緝中，被上訴人與張聰孺為長久好友，明知或稍加
    注意即可知附表所示之支票非上訴人所簽發，且被上訴人並未支付任何對價，即
    取得該二紙支票，依票據法第十四條規定，被上訴人之請求並無理由等語，資為
    抗辯。
二、本件原審對於被上訴人之請求，判決被上訴人全部勝訴，並為假執行及免假執行
    之宣告，上訴人全部聲明不服，求為廢棄原判決，並駁回被上訴人在第一審之訴
    ；被上訴人則求為判決駁回上訴。
三、本件被上訴人主張持有上訴人簽發如附表所示之系爭支票二紙，經提示不獲支付
    之事實，業據其提出支票及退票理由單為證，上訴人對系爭支票印文之正不爭
    執，惟辯稱：上開支票係張聰孺偽造其名義開票云等語，並提出告訴狀、台灣彰
    化地方法院檢察署通緝書為證。按支票為無因證券，在支票上簽名者，依票上所
    載文義負責，又票據上簽名，得以蓋章代之，為票據法第五條第一項及第六條所
    明定，是以執票人執蓋有發票人印章之票據者，即享有票面文義所載之權利，至
    於金額、日期由何人填寫，均可不問。查本件系爭如附表所示之支票既係上訴人
    帳號所領用之支票，而系爭支票上所蓋上訴人印章之真正又為上訴人所不爭，則
    依上開法條，上訴人應依票上所載文義負責，雖然上訴人主張系爭支票之金額、
    日期非上訴人所填載等語，經本院囑託法務部調查局進行筆跡鑑定結果，堪認系
    爭支票上之筆跡與上訴人之筆跡不符，有該局鑑定通知書可佐，然上訴人既主張
    張聰孺未經授權擅自盜用系爭支票及其印章等語，自應就被盜用之事實負舉證責
    任，對此，上訴人雖提出刑事告訴狀、存證信函、台灣彰化地方法院檢察署併案
    通緝書等為佐，然上開刑事告訴狀、存證信函均為上訴人單方面之指述，而通緝
    書僅能證明張聰孺有逃亡或藏匿之事實，均無從逕以認定張聰孺有盜用上訴人之
    系爭支票及印章，此外上訴人並未能舉證以實其說，故上訴人所辯張聰孺未經授
    權擅自盜用系爭支票及其印章云云，尚屬無據，難以採信。上訴人既未能舉證系
    爭支票及其印章係遭張聰孺擅自盜用，則依前揭法文規定，上訴人自應依系爭支
    票所載之文義負責。至於上訴人另稱其以前開票都有簽名再蓋章，系爭支票並未
    經上訴人簽名，與上訴人交易習慣不符云云，因票據法第六條即明定簽名得以蓋
    章代之，已如前述，是以系爭支票縱未經上訴人簽名，亦不影響系爭支票之效力
    ，故上訴人此部分主張，與法不符，要無可採。
四、上訴人雖另主被上訴人與張聰孺為長久好友，明知或稍加注意即可知附表所示之
    支票非上訴人所簽發，且被上訴人未明確交代借款予張聰孺之時間及數額，系爭
    支票是九十一年四月才領取，被上訴人竟稱九十一年三月貼現給張聰孺，此即有
    所矛盾，被上訴人未支付對價取得系爭支票，依票據法第十四條規定，被上訴人
    不得請求票款等語，此為被上訴人所否認，辯稱：附表編號二之支票，是伊在九
    十一年四月二日、三日提領一十四萬元及從家中拿十三萬元給張聰孺，附表編號
    一之支票是向別人借錢給張聰孺，以前上訴人的票即有兌現，伊所執上訴人所簽
    發在九十一年三月一日託收之面額一十三萬六千元及一十一萬元支票均有兌現等
    語，並提出代收票據簿、活期儲蓄存款存摺等為證。按民事訴訟如係由上訴人負
    舉證責任者，若上訴人先不能舉證，以證實自己主張之事實為真，則被上訴人就
    其抗辯事實即令不能舉證，或其所舉證據尚有疵累，亦應駁回上訴人之請求。又
    按票據行為，為不要因行為，執票人不負證明關於給付之原因之責任，如票據債
    務人主張執票人取得票據出於惡意或詐欺時，或係無對價或以不相當對價取得，
    均應由該債務人負舉證之責。經查：上訴人上開主張，僅指摘被上訴人之陳述有
    所矛盾而已，對於被上訴人就系爭支票之取得如何出於惡意或係無對價，均未能
    舉證以實其說，故上訴人此部分主張，亦屬乏據，亦難採信。
五、末按發票人應照支票文義擔保支票之支付；執票人向支票債務人行使追索權時，
    得請求自為付款提示日起之利息，如無約定利率者，依年利六釐計算。此票據法
    第一百二十六條、第一百三十三條定有明文，上訴人既為系爭支票之發票人，自
    對系爭支票之執票人即被上訴人負發票人責任。從而原審判決命上訴人應給付五
    十二萬六千元，及自如附表提示日起至清償日止按年息百分之六計算之利息，復
    以本件係命清償票據債務所為上訴人敗訴之判決，依職權宣告假執行，於法並無
    不合。上訴意旨指摘原判決不當，求予廢棄改判，為無理由，應予駁回其上訴。
六、本件判決之基礎已臻明確，兩造其餘攻擊防禦方法，並不影響本判決之結果，毋
    庸一一論述，併此敘明。
據上論結：本件上訴為無理由，依民事訴訟法第四百三十六條之一第三項、第四百四
十九條第一項、第七十八條，判決如主文。
中　　　華　　　民　　　國　　九十三　　年　　　六　　　月　二十一　　　日
                        台灣彰化地方法院民事第一庭
~B審判長法官　羅培昌
~B法　　　官　林金灶
~B法　　　官　陳弘仁
右為正本係照原本作成
不得上訴。
~B法院書記官　王振州
中　　　華　　　民　　　國　　九十三　　年　　　六　　　月　二十一　　　日
附表：
編號：   發票日期     提示日期      面額（新台幣）        票據號碼
一、     91.08.14     91.09.17      二十五萬六千元        YNA0000000
0、     91.08.10     91.08.12      二十七萬元            YNA0000000
